【裁判字號】    89,易,543
【裁判日期】    920409
【裁判案由】    毀損
【裁判全文】
臺灣宜蘭地方法院刑事判決                          八十九年度易字第五四三號
    公  訴  人  臺灣宜蘭地方法院檢察署檢察官
    被      告  乙○○
    選任辯護人  林健智律師
    被      告  辛○○
    選任辯護人  楊德海律師
右列被告因毀損案件，經檢察官提起公訴（八十九年度偵字第二二二四號），本院判
決如左：
    主  文
乙○○、辛○○共同連續損壞他人之石粉，足以生損害於他人，各處有期徒刑拾月。
    事  實
一、辛○○為錦鴻礦場化工公司（下稱錦鴻公司）之負責人，因與戊○○所經營之德
    龍企業股份有限公司（下稱德龍公司）處於商業競爭狀態，竟與其錦鴻公司員工
    乙○○基於共同概括之犯意，意圖在德龍公司之石粉場之原料進口處倒入石灰粉
    ，以使該公司之石粉製成品變質，用以達競爭之目的，由乙○○於民國八十九年
    七月二十五日、八十九年七月三十日、八十九年八月三日及同月八日夜間，攜帶
    石灰粉至蘇澳鎮○○路四號德龍石粉廠，將之倒入機械之原料入口處，致使德龍
    公司之石粉製成品發生變質，而損壞該公司之石粉產品，足以生損害於德龍公司
    。嗣於八十八年八月八日晚上十一時許，為德龍石粉廠員工丙○○發覺報警查獲
    ，始知悉上情。
二、案經德龍公司代表人戊○○訴由宜蘭縣警察局蘇澳分局報請臺灣宜蘭地方法院檢
    察署檢察官偵查起訴。
    理  由
一、訊據被告乙○○固坦承於八十八年八月八日晚間十一時許，至德龍石粉場，惟矢
    口否認有有右揭毀損犯行，並辯稱：當時伊岳父游阿水死亡，伊買了一些水果要
    去祭拜，並且因為遭老闆責罵，所以當天晚上六、七時許在岳父家中討論，伊小
    舅告訴伊工信工程有在招募員工，伊就開車去了解地形，還未到工信工程的時候
    ，路上經過德龍公司時，因為德龍公司的品質比伊公司好，所以就進去看德龍公
    司的石材，進去約二分鐘就走了，之後伊於八十九年八月八日晚間十一時被帶至
    蘇澳分局製作筆錄，因伊均否認有犯罪行為，由於警方繼續訊問，且當時德龍公
    司經理、會計、廠長等人在場，從旁多次誘導稱「祇要推給你的老闆叫你去做這
    件事，你就沒有事可回家」，至凌晨時已經疲憊不堪，意識已呈不清，不得不依
    警方之意思作答，嗣於八十九年八月九日上午五時許在蘇澳派出所及於八十九年
    八月九日上午十時許在蘇澳分局刑事組訊問時均作此同一回答。嗣於八十九年八
    月九日下午二時三十分許在宜蘭地方法院檢察署偵查時，因於移送前警方及德龍
    公司人員，均要求伊依警訊筆錄作答，否則借回重訊，依當時擔心翻供被收押，
    甚至由警方借提而遭刑求，故偵查中之自白亦屬不實。且伊岳父游阿水於八十九
    年七月二十日死亡，依據民間習俗邀請道士舉行各種祭拜儀式，而所定之日期分
    別為農曆六月二十五日早（即國曆七月二十五日凌晨）、七月初一早（即國曆七
    月三十一日凌晨）、七月初六早、七月十二日早、七月十七日早、七月二十三日
    早、七月二十八日早，雖祭拜游阿水之日期於七月二十六日及七月三十一日凌晨
    舉行，但於七月二十五日、七月三十日晚間伊在喪宅準備祭拜物品，並無至龍德
    石粉場云云；被告辛○○則辯稱：伊並無指使乙○○於德龍石粉場倒石灰，之後
    庚○○自行傳真信函予徐明宏，伊並不知情云云。然查：
  (一)證人即宜蘭縣警察局蘇澳分局蘇澳派出所警員賴啟弘於本院調查時證稱：剛開始
    製作筆錄當時有很多人，包括乙○○之妻及小孩及告訴人方面之目擊證人，後來
    伊就支開他們，而且選擇角落地方製作筆錄，當時製作筆錄時乙○○女兒站在乙○○旁邊，第一次訊問時伊問乙○○何職業，乙○○說是鐵工，當時乙○○女兒
    還楞了一下，第二次訊問時乙○○才說是在石灰廠上班，本來第一次筆錄時乙○○沒有承認，伊開導乙○○這件事是蠻嚴重的，如果有做的話就給他機會承認等
    語（參見本院九十年三月七日訊問筆錄）；證人即宜蘭縣警察局蘇澳分局警員張
    文岳於本院調查時證稱：乙○○送到蘇澳分局時，伊有幫忙製作一份筆錄，當時
    告訴人那邊也有派人到場，乙○○並沒有受到告訴人威脅，乙○○承認石灰是他
    倒的，在分局時被告有跟告訴人下跪求饒，當時是在筆錄已經至做完畢要做指紋
    照相時，告訴人均坐在沙發那邊，被告自行主動走過去下跪求饒，並請求原諒等
    語（參見本院九十年八月二十八日訊問筆錄）。而就上開賴啟弘、己○○○○之
    證述，被告乙○○則辯稱：在蘇澳派出所第二次做筆錄時賴警員告訴伊說如果要
    害伊就直接將伊送法院就好了，伊當時怕被送法院而且女兒又在哭，所以才配合
    製作第二次筆錄，筆錄內容是告訴人他們先前告訴伊的，並不是警員寫好再叫伊
    簽名等語（參見本院九十年三月七日訊問筆錄）、己○○○○雖然沒有恐嚇伊，
    但是因為先前在派出所時，警員告訴伊說如果是老闆指示，伊就沒事，所以伊才
    承認，後來移送到三組，已經經過長期訊問，伊很疲勞所以才下跪，那是因為他
    們說如果早點製作完筆錄，伊就可以休息等語（參見本院九十年八月二十八日訊
    問筆錄）。則依被告乙○○之前開辯詞，均無提及於警訊筆錄時，警員有何脅迫
    之情事，且被告於八十九年八月九日下午二時三十分許在宜蘭地方法院檢察署內
    勤檢察官訊問時，亦未述及警方有何脅迫之情事，則被告空言指摘係於脅迫之情
    形下始於第二、三次警訊筆錄及內勤檢察官訊問自白即無所據。再被告於八十九
    年八月八日晚間十一時三十分許為警拘捕後，於八十九年八月九日凌晨零時三十
    分許再宜蘭縣警察局蘇澳分局製作第一份警訊筆錄，再於八十九年八月九日上午
    五時許製作第二份警訊筆錄後，隨即移送宜蘭縣蘇澳分局刑事組於同日上午九時
    三十分許製作第三份警訊筆錄，嗣被告乙○○即於同日下午二時解送臺灣宜蘭地
    方法院檢察署，於同日下午二時三十分由內勤檢察官偵訊，至二時四十二分偵訊
    完畢經檢察官命交保後飭回，則被告乙○○前開訊問之間隔每次均約四小時許，
    而被告乙○○自拘捕至檢察官偵訊完畢之期間，總計僅約十四小時，且被告乙○○辯稱係於警員答應不予解送法院之利誘下始自承犯罪，則被告乙○○於八十九
    年八月九日下午二時解送宜蘭地方法院檢察署偵訊，以被告乙○○係一心智成熟
    之成年人，如承辦警員確有上開利誘情事，被告乙○○於檢察官訊問時應知悉受
    騙而予辯白，惟被告乙○○仍於檢察官偵訊時自承犯罪，被告乙○○辯稱係於警
    員利誘及疲勞之情形下而為自白即不足採。
  (二)被告乙○○於第二、三次警訊與第一次偵訊中，均自承因錦鴻公司與德龍公司商
    業競爭之關係，被告辛○○叫伊去倒石灰，而伊分別於八十九年七月二十五日、
    同年七月三十日、同年八月三日、同年八月八日晚上九時至十一時許，每次均拿
    三包總共六十公斤之石灰蹈入德龍石灰廠之原料入口處，藉由石灰鹼性之特性，
    使石粉變質。而證人丙○○於本院調查時證稱：八十九年八月八日晚上係伊值班
    ，當天晚上十時許伊要去加石材，忽然聞到石灰粉之味道，伊就進去石廠看倒原
    料之處，伊看到一輛自用小客車，並看到一個人躲在鏟裝機旁邊，伊看到原料筒
    底有一堆石灰就大叫，那個人聽到就上車開車逃走，由於伊當時站在原料筒口上
    面，沒有辦法立刻跳下來，但有看到那個人之長相並記下車號，後來伊就去通知
    工廠人員及通知警察等語（參見本院九十年二月十四日訊問筆錄）；證人即賴國
    宏警員於本院調查中證稱：當天於晚上十時四、五十分許派出所接獲報案之後，
    伊當時正在巡邏，他們共有二位警員一起去德龍公司，伊到現場時看到丙○○及
    一些人在場，丙○○說發現有人倒石灰，並看到車子廠牌及車號，伊是在外勞宿
    舍前面找到乙○○，乙○○正在跟外勞聊天，外勞都講英文伊不知道乙○○有無
    辦法溝通，當時乙○○說要找一位朋友，當時有講姓名，伊就請宿舍監工來確認
    這個人，宿舍監工說沒有這個人，伊在乙○○車上找到三包石英粉，沒有找到石
    灰，而乙○○指甲、拖鞋及車輪胎有白色粉末，當時有扣下拖鞋等語（參見本院
    九十年三月七日訊問筆錄）；證人即俞文竹警員於本院調查時證稱：現場照片係
    伊拍攝，而扣案之石灰由同事去採集，當時乙○○已經送到警局，承辦警員說要
    照片，所以伊會同告訴人員工到事發地點，去時看到有腳印，然後原料入口處的
    石頭有粉狀物品等語（參見本院九十年十月十七日訊問筆錄），並有現場照片一
    幀在卷可憑（偵查卷第六十六頁），而扣案之拖鞋經送請法務部調查局以目視法
    及掃描式電子顯微鏡分析法鑑定之結果，認「送鑑拖鞋底部經檢驗結果發現沾有
    與送鑑石灰粉成分相類似之白色粉末」，有該局出具之檢驗通知書一紙在卷可證
    。綜以上情，足認被告乙○○確有在德龍石粉廠傾倒石灰粉之事實。
  (三)雖被告乙○○辯稱伊岳父岳父游阿水於八十九年七月二十日死亡，依據民間習俗
    邀請道士舉行各種祭拜儀式，而所定之日期分別為農曆六月二十五日早（即國曆
    七月二十六日凌晨）、七月初一早（即國曆七月三十一日凌晨）、七月初六早、
    七月十二日早、七月十七日早、七月二十三日早、七月二十八日早，雖祭拜游阿
    水之日期於七月二十六日及七月三十一日凌晨舉行，但於七月二十五日、七月三
    十日晚間伊在喪宅準備祭拜物品，並無至德龍石粉廠。惟經本院質之被告乙○○
    其岳父喪宅至德龍石粉廠之路程，被告答稱約須半小時之車程（參見本院九十二
    年三月二十六日審判筆錄）。而證人甲○○於本院調查時證稱：乙○○岳父法事
    從頭七到功德圓滿總共做了十次，法事日期是伊排的，伊是在辦法事時才會到現
    場，之前他們的準備狀況伊不清楚，於八十九年七月二十五日、八十九年七月三
    十日晚間乙○○是否在場伊不清楚。而他們一般是前一天晚上十點就會到，然後
    進行到十一點半結束等語（參見本院九十年十月十七日訊問筆錄）；證人壬○○
    於本院調查時證稱：乙○○岳父的法事伊總共參加三場，頭七、二七及出殯伊有
    去，頭七前一天八時許至乙○○岳父家，二七也是晚上九時許，頭七伊待到法事
    做完，二七只待二、三十分鐘，這二天伊有看到乙○○，但並沒有全程在一起等
    語（參見本院九十年十月十七日訊問筆錄）。則依證人甲○○、壬○○之證述，
    渠二人並非全程陪同被告乙○○在場，而證人甲○○係於八十九年七月二十五日
    、八十九年七月三十日晚上十時許始至游阿水喪宅進行法事，而證人壬○○除於
    八十九年七月三十日晚間在游阿水喪宅停留僅二、三十分鐘，於八十九年七月二
    十五日晚間則自晚間八時許停留至十一時三十分許，其停留時間長達三小時，則
    以被告自承從游阿水喪宅至德龍石粉廠半小時之車程，被告乙○○顯有充裕之時
    間往返。
  (四)告訴人德龍公司代表人戊○○於本院調查時證稱：公司自八十九年六月間出現異
    常現象，他們一開始不知情，一直以為是機器出問題，後來下游廠商化驗產品，
    結果超過正常現象呈強鹼，正常是弱鹼性，且公司員工有發生手部及腳部過敏現
    象等語（參見本院九十年二月十四日訊問筆錄）；證人即長宏油漆有限公司負責
    人丁○○於本院調查亦證稱：在未發生事情時伊有去錦鴻公司看過，後來發生事
    情之後是由告訴人告訴伊說有換過機器但沒有解決問題，退貨證明書上所示酸鹼
    值過高，那是錦鴻公司先前送伊一支酸鹼值測試筆，伊曾經將告訴人有異樣之成
    品拿來測試，發現產品酸鹼值過高等語（參見九十年三月七日訊問筆錄），並有
    丁○○書寫之退貨證明書及通陽塗料有限公司出具之退貨證明書在卷可參，足認
    告訴人公司之產品確因被告乙○○傾倒石灰致有變質損壞之情形。
  (五)被告辛○○雖否認有指使被告乙○○前往德龍石粉廠傾倒石灰之犯行，然被告乙○○於第二、三次警訊筆錄及內勤檢察官偵訊筆錄時，均自承受被告辛○○指使
    前往傾倒石灰。且於案發後即八十七年八月十日上午十時許，證人丁○○即收受
    卷附傳真函一紙，而傳真函上載明「徐董事長：茲因本公司於八月八日晚上，員
    工李先生居於對我的忠心（因為我有提到德龍是我們的最大競爭對手），所以對
    德龍的生產搞破壞，引起不名譽之事件發生，雖非本人之唆使，但也難逃對自己
    良心的譴責，今特傳真告知此事，呈請徐董事長的見諒‧‧‧」。被告辛○○雖
    辯稱該紙傳真係由庚○○於伊未知情之情形下書寫傳真，而證人庚○○於本院調
    查時亦證稱：伊係辛○○的保險經紀人及勞務顧問，傳真函係伊見報後寫的，伊
    問辛○○是否需要幫忙，辛○○說好，伊就去辛○○的公司，辛○○說沒有做這
    件事，後來客戶打電話過來，伊幫辛○○處理，伊依據報紙內容寫這份傳真信，
    寫完後並沒有拿給辛○○看，當初辛○○同意由伊處理，但並沒有特別說可以幫
    忙寫這封信，由於伊認為寫伊的名字對方也不認識，所以用辛○○的名義寫信，
    寫完之後伊也沒有告訴辛○○，而辛○○也沒有看過，然後伊就直接傳真出去等
    語（參見本院九十年十月七日訊問筆錄）。參以庚○○既非錦鴻公司員工，就錦
    鴻公司生意往來並無利害關係，但以上開傳真函內容述及係因被告辛○○之錦鴻
    公司與告訴人德龍公司間之生意競爭關係所致，如無被告辛○○告知庚○○內情
    及授意下，豈有擅自以辛○○名義致歉之理，證人庚○○前開證述係顯係迴護被
    告辛○○，不足採信。
  (六)綜上所述，被告乙○○、辛○○二人所辯顯係卸責之詞，不足採信，渠等犯行堪
    以認定，應依法論科。
二、核被告乙○○、辛○○所為，均係犯刑法第三百五十四條毀損罪。被告二人就上
    揭毀損犯行，有犯意聯絡及行為之分擔，皆為共同正犯。被告二人先後多次毀損
    犯行，時間緊接，方法相同，觸犯犯罪構成要件相同之罪，顯均係基於概括犯意
    為之，均應依刑法第五十六條連續犯之規定，論以一罪，並均加重其刑。爰審酌
    被告二人僅因與告訴人公司間有商業競爭關係而為本件犯行，及其犯罪之手段、
    被害人所受之損失及犯罪後被告二人仍飾詞卸責等一切情狀，分別量處如主文所
    示之刑，以示懲儆。
據上論斷，應依刑事訴訟法第二百九十九條第一項前段，第二十八條、第五十六條、
第三百五十四條，罰金罰鍰提高標準條例第一條前段判決如主文。
本案經檢察官賴慶祥到庭執行職務
中      華      民      國    九十二    年      四      月      九      日
                                  臺灣宜蘭地方法院刑事第二庭
                        審判長法  官  黃  永  勝
                                              法  官  郭  顏  毓
                                              法  官  辜  漢  忠
右正本證明與原本無異。
如不服本判決，應於判決送達後十日內，向本院提出上訴狀。（應附繕本）
                                              書記官  林  秀  麗
中      華      民      國    九十二    年      四      月     十一     日
附錄本案論罪科刑法條全文：
刑法第三百五十四條
毀棄、損壞前二條以外之他人之物或致令不堪用，足以生損害於公眾或他人者，處二
年以下有期徒刑、拘役或五百元以下罰金。


司法院資訊處製作；財團法人民間司法改革基金會備份。
